【裁判字號】    99,基秩,64
【裁判日期】    991122
【裁判案由】    違反社會秩序維護法
【裁判全文】
臺灣基隆地方法院基隆簡易庭裁定        99年度基秩字第64號
移送機關    基隆市警察局第二分局
被移送人    李柯招花
上列被移送人因違反社會秩序維護法案件，經移送機關移送審理
（中華民國99年11月18日基警二分偵字第0990261746號），本院
裁定如下：
    主  文
李柯招花不罰。
    理  由
壹、移送意旨移送意旨略以：被移送人於下列時、地有違反社會
    秩序維護法第76條第1項第1款、第2項規定之行為：
一、時間︰民國99年10月30日上午11時0分許。
二、地點︰基隆市○○區○○路350號之1（全買資源回收場）
三、行為事實︰行為人即被移送人李柯招花係基隆市○○區○○
    路350號之1全買資源回收場之負責人，於民國99年11月30日
    13時許，在同上址全買資源回收場內，明知客戶李貴彬、陳
    志誠共同持有自來水公司專屬特殊而非一般流通性之水錶9
    組，應係來歷不明物品，詎李柯招花發現後，非但不迅即報
    告警察機關，尚且未完整登錄李貴彬、陳志誠之販售者之年
    籍資料，並將上開水錶全部收購而登錄為青銅，顯係規避警
    方查察，是其違反行為之情節重大，爰依法報請裁處等語。
貳、移送論據：移送機關就其上揭主張，固提出犯罪嫌疑人李貴
    彬、陳志誠、李柯招花等人警詢筆錄、基隆市警察局第三分
    局刑事報告書及收受物品登記表等書證為證。
、本院查：
  (一)基隆市警察局第二分局移送本件違反社會秩序維護法案件移
    送書記載被移送人之行為時間：「99年10月30日上午11時0
    分」、行為事實欄載示：「...，並將其中9組..，轉售予行
    為人李柯招花...」等語（見本院卷第1頁），惟據被移送人
    李柯招花於99年10月30日警詢時供述：本件是99年10月30日
    13時左右，有二名男子到我的上開資源回收場要將該12個水
    錶賣給我回收，其中一名男子有拿健保卡讓我登記，該男子
    姓名：李貴彬、身分證號：Ｚ000000000 號」、「銅製品回
    收價格為每公斤100 元，該12個水錶重26公斤，所以我是以
    2600元向他收購」等語之情節（見本院卷第7 頁），核與犯
    罪嫌疑人李貴彬於99年10月31日警詢時供述：「因為陳志誠
    沒有帶證件，所以我用我的證件，..」、「老問娘拿新臺幣
    （下同）2600元給我」等語（見本院卷第16至17頁）、犯罪
    嫌疑人陳志誠於99年10月30日警詢時供述：因我未帶證件，
    我告訴老闆娘她，我是做水電的，換下來壞掉的自來水錶係
    青銅12組，共26公斤，賣得每公斤100 元，銷贓所得2600元
    等語之情節相符（見本院卷第12頁），再互核與證人鄭莉君
    於99年10月30日警詢時證述：我是上開水錶失竊棟之公寓大
    樓主任管理委員，竊嫌拿走12組，現場尚遺有9 組係竊嫌來
    不及拿走等語之情節（見本院卷第20頁），並有贓物領據、
    扣押筆錄、扣押物品目錄表、被移送人李柯招花前案紀錄表
    各1 件在卷可稽（見本院卷第22頁、第24至31頁），職是，
    本件行為時間係99年10月30日13時0 分許，被移送人李柯招
    花收購自來水錶係青銅12組為銅製品，回收價格為每公斤10
    0 元，12個水錶重26公斤，以2600元收購，並依其中一名有
    帶健保卡證件之李貴彬、身分證號：Ｚ000000000 號登記無
    訛，因此，上開移送書載示之行為時間係「99年10月30日上
    午11時0分許」、行為事實欄載示：「...，並將其中9組..
    ，轉售予行為人李柯招花...」等語（見本院卷第1頁），顯
    與事實不符，應無可信。
  (二)再者，依本院卷第23頁收受物品登記表1 紙載示；99年10月
    30日、收購青銅、交貨人李貴彬、身分證號：Ｚ000000000
    號、個人住址：基隆市安樂社區38巷42號之1、下午1點40、
    青銅26Ｋ、2600元等文字以觀，核與被移送人李柯招花於99
    年10月30日警詢時供述：本件是99年10月30日13時左右，有
    二名男子到我的上開資源回收場要將該12個水錶賣給我回收
    ，其中一名男子有拿健保卡讓我登記，該男子姓名：李貴彬
    、身分證號：Ｚ000000000 號」、「銅製品回收價格為每公
    斤100 元，該12個水錶重26公斤，所以我是以2600元向他收
    購」等語之情節相符（見本院卷第7 頁），再互核與犯罪嫌
    疑人李貴彬於99年10月31日警詢時供述：「因為陳志誠沒有
    帶證件，所以我用我的證件，..」、「老問娘拿新臺幣（下
    同）2600元給我」等語（見本院卷第16至17頁）、犯罪嫌疑
    人陳志誠於99年10月30日警詢時供述：因我未帶證件，我告
    訴老闆娘她，我是做水電的，換下來壞掉的自來水錶係青銅
    12 組，共26公斤，賣得每公斤100元，銷贓所得2600元等語
    之情節亦符合（見本院卷第12頁），並有上開贓物領據（見
    本院卷第22頁）在卷可佐；復酌上開贓物領據之特徵欄內載
    示：「銅製品」文字，顯足以外觀辨示係銅製之水錶無訛，
    ，末酌被移送人李柯招花於99年10月30日警詢筆錄記載其係
    小學畢業，上開足以外觀辨示係銅製之水錶，依其主觀認係
    青銅，亦屬正常一般人之判斷，並無故意規避查察之外在行
    止，且被移送人李柯招花於上揭時地要求交貨人出示證件，
    並登錄載明始有日後查緝依憑，並無情節重大之不當或故意
    隱暪之情事，應堪認定。
  (三)按人權保障及公共利益之均衡維護，如何求其平衡，因各國
    國情不同，學說亦是理論紛歧，依實務所見，一般而言，違
    背法定程式取得證據之情形，常因個案之型態、情節、方法
    而有差異，法官於個案權衡時，允宜斟酌(一)違背法定程式之
    情節。(二)違背法定程式時之主觀意圖。(三)侵害犯罪嫌疑人或
    被告權益之種類及輕重。(四)犯罪所生之危險或實害。(五)禁止
    使用證據對於預防將來違法取得證據之效果。(六)偵審人員如
    依法定程式有無發現該證據之必然性及(七)證據取得之違法對
    被告訴訟上防禦不利益之程度等各種情形，以為認定證據能
    力有無之標準，俾能兼顧理論與實際，而應需要。查，本件
    被移送人李柯招花於上揭時地收購銅製品水錶時，經犯罪嫌
    疑人陳志誠於99年10月30日警詢時供述：因我未帶證件，我
    告訴老闆娘她，我是做水電的，換下來壞掉的自來水錶」等
    語，再互核與犯罪嫌疑人李貴彬於99年10月31日警詢時供述
    ：「因為陳志誠沒有帶證件，所以我用我的證件」等語情節
    大致相符，並有本院卷第23頁收受物品登記表1紙載示；99
    年10月30日、收購青銅、交貨人李貴彬、身分證號：Ｚ0000
    00000號、個人住址：基隆市安樂社區38巷42號之1、下午1
    點40、青銅26Ｋ、2600元等文字以觀，則本件之警方移送所
    提出之證據並無法證明被移送人李柯招花有何違反社會秩序
    維護法第76條第1項第1款、第2 項規定之犯行。此外，復查
    並無其他積極證據，足資認定被告確有上開犯行，自難執以
    處罰被移送人，自應為被移送人李柯招花不罰之諭知。
肆、據上論斷依社會秩序維護法第45條第2項，逕裁定如主文。
中    華    民    國    99    年    11    月    22    日
                      基隆簡易庭法  官  施添寶
以上正本證明與原本無異。
如不服本裁定，得於裁定書送達之翌日起5日內，以書狀述理
由，向本庭提起抗告。
中    華    民    國    99    年    11    月    22    日
                                書記官  彭筠凱

司法院資訊處製作；財團法人民間司法改革基金會備份。
